臺灣桃園地方法院刑事判決　　　　　　　95年度訴字第1691號
公　訴　人　台灣桃園地方法院檢察署檢察官
被　　　告　甲○○
上列被告因毒品危害防制條例案件，經檢察官提起公訴（95年度
毒偵字第3235號），並更正犯罪事實及起訴法條，被告自白犯罪
，本院裁定改依簡式審判程序，判決如下：
    主  文
甲○○連續施用第二級毒品，處有期徒刑陸月，如易科罰金，以
銀元佰元即新台幣玖佰元折算壹日，扣案之甲基安非他命貳包
（驗餘共淨重零點貳玖捌克及分裝袋）沒收銷燬之；又持有第
一級毒品，累犯，處有期徒刑伍月，如易科罰金，以銀元佰元
即新台幣玖佰元折算壹日，扣案之海洛因壹包（淨重零點零公
克，空包裝重零點貳伍公克）沒收銷燬之。應執行有期徒刑拾月
，如易科罰金，以銀元佰元即新台幣玖佰元折算壹日，扣案之
甲基安非他命貳包（驗餘共淨重零點貳玖捌克及分裝袋）及海
洛因壹包（淨重零點零公克，空包裝重零點貳伍公克）沒收銷
燬之
    事  實
一、甲○○前因槍砲彈藥刀械管制條例案件，經台灣板橋地方法
    院以89年度訴字第528 號判處有期徒刑1 年2 月，併科罰金
    新台幣30,000元，緩刑4 年確定，緩刑期滿未經撤銷，其刑
    之宣告失其效力；又因施用毒品案件，經台灣彰化地方法院
    以90年度毒聲字第2262號裁定送觀察、勒戒後，於民國90年
    5 月31日入觀察勒戒處所施以觀察勒戒，後認無繼續施用毒
    品傾向，於90年6 月20日執行完畢出所，並經臺灣彰化地方
    法院檢察署檢察官於90年6 月20日以90年度毒偵字第2439號
    為不起訴處分確定；又於94年間因施用毒品案件，經台灣板
    橋地方法院以94年度訴字第2745號判處有期徒刑6 月、4 月
    ，定應執行有期徒刑9 月確定，甫於95年4 月28日易科罰金
    執行完畢。詎猶不知悔改，復基於施用第二級毒品甲基安非
    他命之概括犯意，自95年4 月中旬某日起至同年6 月6 日凌
    晨1 時許，在其住所及桃園縣桃園市○○路與民生路口等地
    ，以將甲基安非他命摻入玻璃球後燒烤之方式，連續施用第
    二級毒品甲基安非他命多次。另甲○○明知海洛因係毒品危
    害防制條例所明定之第一級毒品，不得非法持有，竟於95年
    6 月間某日，在台灣地區某地，經由某姓名、年籍不詳綽號
    「阿豪」之友人交付海洛因1 包（淨重0.30公克，空包裝重
    0.25公克），並自斯時起非法持有之，嗣為警於95年6 月7
    日22時45分許，在桃園縣桃園市○○路○ 段254 號前為警查
    獲，並扣得海洛因1 包（淨重0.30公克，空包裝重0.25公克
    ）、甲基安非他命2 包（驗餘共淨重0.3298克及分裝袋），
    而知悉上情。
二、案經桃園縣政府警察局桃園分局報請台灣桃園地方法院檢察
    署檢察官偵查起訴。
    理  由
一、本件被告甲○○所犯係死刑、無期徒刑、最輕本刑為3 年以
    上有期徒刑以外之罪，其於準備程序中就被訴事實為有罪之
    陳述，經法官告知簡式審判程序之旨，並聽取公訴人、被告
    之意見後，依刑事訴訟法第273 條之1 第1 項規定，經本院
    合議庭裁定，由受命法官獨任進行簡式審判程序，並為審理
    判決，合先敘明。
二、上開犯罪事實，業經被告於本院審理中坦承不諱，被告為警
    於上述時地查獲，採驗尿液送鑑定結果，確呈安非他命、甲
    基安非他命類陽性反應，有桃園縣政府警察局龜山分局被採
    尿人姓名編號對照表、台灣檢驗科技股份有限公司濫用藥物
    尿液檢驗報告各1 份附卷可稽（見95年毒偵字第3235號卷第
    19頁、第34頁）；而扣案之白粉3 包，經分送法務部調查局
    及憲兵司令部鑑定結果，送驗白粉1 包確含有第一級第6 項
    毒品海洛因成分（淨重0.30公克，空包裝重0.25公克），送
    驗顆粒2 包有甲基安非他命成分（驗餘共淨重0.3298克及分
    裝袋），有法務部調查局95年7 月10日調科壹字第08001140
    6 號鑑定通知書及憲兵司令部刑事鑑識中心95年9 月7 日（
    95）安鑑字第01512 號鑑驗通知書附卷可憑（見95年毒偵字
    第3235號卷第32頁及本院卷第13頁）。足見上揭事實，除被
    告不利於己自白外，並有上述補強證據足佐，堪認被告自白
    與事實相符，應可採為論罪科刑之依據。被告因施用毒品案
    件，經台灣彰化地方法院以90年度毒聲字第2262號裁定送觀
    察、勒戒後，於90年5 月31日入觀察勒戒處所施以觀察勒戒
    ，後認無繼續施用毒品傾向，於90年6 月20日執行完畢出所
    ，並經臺灣彰化地方法院檢察署檢察官於90年6 月20日以90
    年度毒偵字第2439號為不起訴處分確定，有台灣桃園地方法
    院檢察署刑案資料查註紀錄表、全國施用毒品案件記錄表、
    受觀察勒戒人毒品及前科紀錄簡列表、台灣高等法院被告全
    國前案紀錄表各1 份在卷為憑，其5 年內再犯本件施用第二
    級毒品之罪，事實已臻明確。綜上所述，足徵被告係於5 年
    內再犯毒品危害防制條例第10條之罪，應予依法論科。
三、按修正後刑法第2 條第1 項之規定：「行為後法律有變更者
    ，適用行為時之法律。但行為後之法律有利於行為人者，適
    用最有利於行為人之法律」，係規範行為後法律變更所生新
    舊法比較適用之準據法，於新法施行後，應適用新法第2 條
    第1 項之規定，為「從舊從輕」之比較；比較時應就罪刑有
    關之共犯、未遂犯、想像競合犯、牽連犯、連續犯、結合犯
    ，以及累犯加重、自首減輕暨其他法定加減原因（如身份加
    減）與加減例等一切情形，綜其全部罪刑之結果而為比較（
    最高法院95年第8 次刑庭會議決議參照）。經查：(一)刑法第
    56條連續犯之規定業經刪除，則被告施用第二級毒品甲基安
    非他命之數犯罪行為，應予分論併罰。此刪除雖非犯罪構成
    要件之變更，但顯已影響行為人刑罰之法律效果，自屬法律
    有變更，依新法第2 條第1 項規定，比較新、舊法結果，仍
    應適用較有利於被告之行為時法律論以連續犯。(二)修正前刑
    法第33條第5 款規定「罰金：（銀元）一元以上」，並依罰
    金罰鍰提高標準條例第1 條前段規定提高10倍，亦即須量處
    新台幣30元以上之刑度；修正後刑法第33條第5 款規定「罰
    金：新臺幣一千元以上，以百元計算之」，現行刑法中，有
    關於罰金刑之計算單位及處罰之規定已有修正，自屬法律變
    更。(三)經綜合比較結果，應依刑法第2 條第1 項前段規定，
    應整體適用修正前之刑法有關之規定，合先敘明。
四、按海洛因、甲基安非他命分別為毒品危害防制條例第2 條第
    2 項第1 、2 款所管制之第一、二級毒品，均屬違禁物。核
    被告所為，係犯毒品危害防制條例第10條第2 項之施用第二
    級毒品罪及第11條第1 項持有第一級毒品罪。查被告持有第
    一級毒品海洛因之淨重，未逾5 公克，自無加重其刑之餘地
    。被告施用第二級毒品前後持有第二級毒品之低度行為，為
    其施用毒品之高度行為所吸收，不另論罪。再其先後多次施
    用第二級毒品甲基安非他命之行為，犯意相同，時間緊接，
    所犯為犯罪構成要件相同之罪名，顯係基於概括犯意反覆為
    之，依修正前刑法第56條規定，應為連續犯，應以一罪論，
    並依法加重其刑。又其分別施用甲基安非他命及持有海洛因
    之行為，犯意各別，行為互殊，依法應予分論併罰。被告於
    94年間因施用毒品案件，經台灣板橋地方法院以94年度訴字
    第2745號判處有期徒刑6 月、4 月，定應執行有期徒刑9 月
    確定，甫於95年4 月28日易科罰金執行完畢，此有臺灣桃園
    地方法院檢察署刑案資料查註紀錄表及臺灣高等法院被告前
    案紀錄表各1 份存卷可佐，其於受前開有期徒刑執行完畢後
    ，5 年內再犯本件持有毒品之有期徒刑以上之罪，為累犯，
    應依修正後刑法第47條第1 項之規定加重其刑（被告行為時
    之刑法第47條原規定「受有期徒刑之執行完畢，或受無期徒
    刑或有期徒刑一部之執行而赦免後，5 年以內再犯有期徒刑
    以上之罪者，為累犯，加重本刑至二分之一」，修正施行後
    之刑法第47條則規定「受徒刑之執行完畢，或一部之執行而
    赦免後，5 年以內故意再犯有期徒刑以上之罪者，為累犯，
    加重本刑至二分之一。第98條第2 項關於因強制工作而免其
    刑之執行者，於受強制工作處分之執行完畢或一部之執行而
    免除後，5 年以內故意再犯有期徒刑以上之罪者，以累犯論
    。」，因本件被告係故意犯罪，不論依修正前之刑法第47條
    ，或修正後之刑法第47條第1 項之規定，均構成累犯，對被
    告而言並無有利或不利之情形，自不生新舊法比較之問題，
    應逕依修正後之刑法第47條第1 項，論以累犯）。爰審酌被
    告屢犯不改，顯見其意志不堅，缺乏勒戒動機，其施用毒品
    足以導致精神障礙、性格異常，甚至造成生命危險，戕害一
    己之身體健康，且明知海洛因為法令所禁止之毒品仍持有，
    惟念其犯後尚能坦承犯行、態度尚稱良好等一切情狀，分別
    量處如主文所示之刑。又被告行為時之刑法第41條第1 項前
    段規定：「犯最重本刑為5 年以下有期徒刑以下之刑之罪，
    而受6 個月以下有期徒刑或拘役之宣告，因身體、教育、職
    業、家庭之關係或其他正當事由，執行顯有困難者，得以1
    元以上3 元以下折算1 日，易科罰金。」被告行為時之易科
    罰金折算標準，依修正前罰金罰鍰提高標準條例第2 條前段
    （現已刪除）規定，係就其原定數額提高為100 倍折算1 日
    ，則本件被告行為時之易科罰金折算標準，應以銀元300 元
    折算1 日，經折算為新臺幣後，應以新臺幣900 元折算為1
    日。惟修正後之刑法第41條第1 項前段規定：「犯最重本刑
    為5 年以下有期徒刑以下之刑之罪，而受6 個月以下有期徒
    刑或拘役之宣告者，得以新臺幣1,000 元、2,000 元或3,00
    0 元折算1 日，易科罰金。」依修正後之刑法第2 條第1 項
    規定比較修正前後易科罰金折算標準，以舊法較有利被告，
    參照最高法院95年第8 次刑事庭會議決議，自應適用行為時
    法（即舊法）定其折算標準；又被告於裁判確定前犯數罪，
    其行為後，刑法第51條第5 款業於94年2 月2 日修正公布，
    並於95年7 月1 日施行，修正前刑法第51條第5 款規定：「
    數罪併罰，分別宣告其罪之刑，依左列各款定其應執行者：
    …宣告多數有期徒刑者，於各刑中之最長期以上，各刑合併
    之刑期以下，定其刑期。但不得逾20年。」修正後刑法第51
    條第5 款規定：「宣告多數有期徒刑者，於各刑中之最長期
    以上，各刑合併之刑期以下，定其刑期。但不得逾30年」，
    則修正後之規定，將宣告多數有期徒刑定執行刑之上限，由
    修正前之不得逾20年，提高為不得逾30年，其餘則無不同，
    比較結果，修正後規定並未較有利於行為人；另修正前刑法
    第41條第2 項係規定：「併合處罰之數罪，均有前項情形，
    其應執行之刑逾6 月者，亦同」，修正後該條項則規定：「
    前項規定於數罪併罰，其應執行之刑未逾6 月者，亦適用之
    」，就定應執行之刑超過6 月者，由得易科修改為不得易科
    罰金，自係修正前之規定對被告有利；是依刑法第2 條第1
    項前段之規定，仍應依修正前刑法，定其應執行之刑及諭知
    易科罰金之折算標準，以示懲戒。末查，扣案之白粉1 包，
    業經鑑定確含有第一級第6 項毒品海洛因之成分（淨重0.30
    公克，空包裝重0.25公克），送驗顆粒2 包含有甲基安非他
    命成分（驗餘共淨重0.3298克及分裝袋），有法務部調查局
    95年7 月10日調科壹字第080011406 號鑑定通知書及憲兵司
    令部刑事鑑識中心95年9 月7 日（95）安鑑字第01512 號鑑
    驗通知書附卷可憑（見95年毒偵字第3235號卷第32頁及本院
    卷第13頁），應依毒品危害防制條例第18條第1 項前段之規
    定宣告沒收銷燬之；另「本局鑑驗毒品秤重主要係以傾倒，
    必要時亦會輔以刮杓刮取之方式，儘可能將原送驗包裝袋內
    毒品與包裝袋分離後各別秤重，所得之毒品重量稱為『淨重
    』，包裝袋重量則以『空包裝重』稱之，然無論依上述何種
    方式分離，原送驗包裝袋內均仍會有微量毒品成分殘留」等
    語，此亦有法務部調查局93年11月16日調科壹字第09362396
    550 函附卷可參，是包裝袋、分裝袋與海洛因、甲基安非他
    命並無法完全析離，均應依毒品危害防制條例第18條第1 項
    前段併諭知沒收銷燬之。
據上論斷，應依刑事訴訟法第273 條之1 第1 項、第299 條第1
項前段，毒品危害防制條例第10條第2 項、第11條第1 項、第18
條第1 項前段，修正後刑法第2 條第1 項、第11條、第47條第1
項、修正前刑法第41條第1 項前段、第2 項、第51條第5 款，修
正前罰金罰鍰提高標準條例第2 條，判決如主文。
本案經檢察官蔡正雄到庭執行職務。
中　　華　　民　　國　　96　　年　　2 　　月　　15　　日
                  刑事第四庭  法　官　張淑華
以上正本證明與原本無異。
如不服本判決，應於送達後10日內，向本院提出上訴狀。
                            書記官　郭中明
中　　華　　民　　國　　96　　年　　2 　　月　　15　　日
附錄本案論罪科刑法條
毒品危害防制條例第10條
施用第一級毒品者，處 6 月以上 5 年以下有期徒刑。
施用第二級毒品者，處 3 年以下有期徒刑。
毒品危害防制條例第11條
持有第一級毒品者，處 3 年以下有期徒刑、拘役或新臺幣 5 萬
元以下罰金。
持有第二級毒品者，處 2 年以下有期徒刑、拘役或新臺幣 3 萬
元以下罰金。
持有專供製造或施用第一、二級毒品之器具者，處 1 年以下有期
徒刑、拘役或新臺幣 1 萬元以下罰金。
持有毒品達一定數量者，加重其刑至二分之一，其標準由行政院
定之。
